【裁判字號】    97,破抗,31
【裁判日期】    970414
【裁判案由】    破產和解及破產宣告
【裁判全文】
臺灣高等法院民事裁定                  97年度破抗字第31號
抗  告  人  甲○○
上列抗告人因聲請破產宣告事件，對於中華民國97年2月21日臺
灣士林地方法院96年度破字第28號裁定提起抗告，本院裁定如下
：
    主  文
抗告駁回。
抗告程序費用由抗告人負擔。
    理  由
一、抗告人於原法院聲請意旨略以：伊原從事計程車業，因近年
    經濟不景氣，致影響生意收入，為應付生活開銷，僅得向銀
    行借貸。嗣因民國（下同）84年6月間喪偶借貸辦理喪葬，
    復因改行擔任大客車駕駛時肇事支出大筆損害賠償金，再向
    銀行借貸應急，旋因現任配偶罹病之醫療費用、3名子女之
    教育費用，負債總額約新臺幣（下同）100萬3,938元，現有
    資產現金5萬3,000元，抗告人每月工作收入約4萬餘元，每
    月利息支出即逾2萬元，扣除生活及子女教育所餘，已逾收
    入總和，無法清償任何本金，應已符合破產條件，惟其仍願
    表示最大誠意，先與債權人進行破產前之和解程序。倘若債
    權人不同意與其和解，亦請依破產法第35條、第57條規定，
    宣告其破產云云。原法院認抗告人之聲請並不符合破產和解
    或破產宣告之要件，以裁定駁回。
二、抗告意旨略以：依破產法第1條、第57條、第58條規定及最
    高法院86年臺抗字第479號、本院85年度抗字第508號民事裁
    定意旨，若債務人現有財產不能清償債務，即得宣告破產，
    至於破產宣告有無實益，似非宣告破產時所應斟酌之要件。
    司法院現已體認此一思潮，故於消費者債務清理條例草案總
    說明中表示「破產法重在將破產人之財產公平分配與債權人
    ，實務上向認如債務人之財產不足清償破產財團費用及財團
    債務，或債權人僅有一人之情形，即無分配問題，自不能許
    破產宣告，此項見解與現代債務清理法制思潮重在給予債務
    人經濟生活重建之機會不符」。本件抗告人現今負債100萬
    3,938元，係因車禍肇事及籌措罹病妻子醫療費、子女教育
    費所致，並非蓄意揮霍，而所積欠之債務年息高達20%，累
    積到現在的利息1個月就要近2萬元，以抗告人現有總資產及
    工作所得，扣除基本生活費用後，根本無力清償，自得依法
    聲請破產宣告。原法院未予詳查，遽予駁回抗告人之破產聲
    請，難謂已盡調查之能事，並無視於破產制度之立法目的係
    賦予債務人在經濟上重生之機會，認事用法顯有違誤，求為
    廢棄原裁定云云。
三、按破產，對債務人不能清償債務者，宣告之，破產法第57條
    定有明文；又所謂債務人不能清償其債務，係指債務人之財
    產狀態，對於一般金錢債務長久不能支付而言，故宣告破產
    須以債務人不能清償所負債務為要件，而債務人能否支付，
    不能僅以債務人之現實財產為標準，必待動員其信用、勞力
    等力量，仍屬資力不足清償債務時，始足當之。經查，原法
    院依抗告人提出之債權人清冊，發函向其債權銀行查詢後，
    得知抗告人迄至96年8月止積欠各債權銀行之債務數額計：
    尚欠台新國際商業銀行股份有限公司19萬5,543元、臺灣美
    國運通國際股份有限公司8萬1,948元、國泰世華商業銀行股
    份有限公司26萬5,045元、友邦國際信用卡股份有限公司17
    萬7,590元、臺灣新光商業銀行股份有限公司7萬5,635元、
    美商花旗銀行股份有限公司8萬2,468元，合計共87萬8,229
    元，且該等欠款均已停止支付，有各該債權銀行之回函在卷
    足憑，另加計債務人陳報尚積欠臺北富邦商業銀行股份有限
    公司14萬4,577元及金陽信資產管理股份有限公司5萬3,676
    元，則抗告人負債總額為107萬6,482元，堪以認定。而抗告
    人所提之和解方案，各債權銀行多不表同意，並指抗告人未
    參與債務協商機制，無誠意謀求解決財務問題，更有甚者謂
    抗告人之信用卡消費型態，幾為預借現金及繳納保險費等語
    。又抗告人係40年7月30日出生，目前年約57歲，依據抗告
    人之勞保局電子閘門查詢作業資料表及稅務電子閘門財產所
    得調件明細表所載（見原法院卷第55、57、58頁），抗告人
    任職於欣欣客運股份有限公司、95年度薪資所得為54萬2,87
    5元，足認具備相當工作能力，則計算至抗告人65歲止，應
    尚有8年可工作而取得收入之期間，且抗告人於該年度尚有
    股利憑單、利息所得等收入，及投資永豐餘造紙股份有限公
    司，亦可認抗告人確有相當資產，故抗告人既有相當之工作
    能力及資產，又其所負債務並非過鉅，況抗告人既願自月薪
    4萬餘元提撥40%提供還款（按抗告人於原法院提出之債務人
    和解方案細目，實為薪資之50%即2萬元，見原法院卷第23頁
    ），若債務未再增加，約莫數年即可清償，而債權銀行中亦
    有表示願意不再計算利息及違約金者，雙方應可進入債務協
    商機制中溝通還款事宜，不能認抗告人並無清償債務之可能
    ，核與宣告破產要件不符。從而原法院認抗告人與宣告破產
    之要件不符，駁回抗告人之聲請，於法並無不合。抗告意旨
    仍執前詞指摘原裁定不當，求為廢棄，為無理由，應予駁回
    。
四、據上論結，本件抗告為無理由，爰裁定如主文。
中    華    民    國    97    年    4     月     14   日
                  民事第十五庭
                      審判長法  官  林恩山
                            法  官  黃國忠
                            法  官  郭松濤
正本係照原本作成。
不得再抗告。
中    華    民    國    97    年    4     月     14   日
                            書記官  方素珍


司法院資訊處製作；財團法人民間司法改革基金會備份。
